【裁判字號】    97,再易,14
【裁判日期】    971231
【裁判案由】    給付保險金
【裁判全文】
臺灣臺中地方法院民事判決  97年度再易字第14號
再審原告    乙○○
再審被告    新光人壽保險股份有限公司
法定代理人  甲○○
上列當事人間請求損害賠償事件，再審原告對於民國97年5月9日
本院96年度保險簡上字第9號民事確定判決提起再審，本院判決
如下：
    主      文
再審之訴駁回。
再審訴訟費用由再審原告負擔。
    理      由
一、按民事訴訟法第500條第1項、第2項規定：「再審之訴，應
    於30日之不變期間內提起。前項期間，自判決確定時起算，
    判決於送達前確定者，自送達時起算；其再審之理由發生或
    知悉在後者，均自知悉時起算。但自判決確定已逾5年者，
    不得提起。」經查：本件再審原告於97年05月14日收受本院
    96年度保險簡上字第9號民事確定判決，有送達證書附於該
    案卷內可稽，再審原告於97年06月05日具狀提起本件再審之
    訴，自未逾民事訴訟法第500條第1項所定30日之不變期間，
    合先敘明。
二、本件再審意旨略以：新光人壽防癌健康終身保險「癌症門診
    保險金」條款，既將醫療門診治療保險金之給付原因明定為
    以癌症為直接原因或癌症引起之併發症等語，且刪除「新光
    新防癌終身壽險保險單條款」批註條款第二條載明之「此項
    癌症門診醫療保險金給付之醫療項目限於接受注射性化學治
    療、放射線治療及其他必要之癌症門診治療處理」之「其他
    必要之癌症門診治療處理」等語，足認再審被告亦認因癌症
    引起之併發症，亦有給付癌症門診醫療保險金之必要。該保
    單條款就何謂「其他必要之癌症門診治療處理」亦未做任何
    定義，然原確定判決對照同保險單關於「癌症治療」之條款
    第16條、第17條，將「其他必要之癌症門診治療處理」解釋
    成「係以治療癌症為目的，經醫師之囑咐以門診醫療方式治
    療癌症，而其他治療處理內容，應與手術治療、注射性化學
    治療、放射線治療相當，始克謂之」。然治療癌症之方法，
    目前僅有上開三種治療方法，又有何種治療其他方法與上開
    治療方法相當？原確定判決就此之解釋顯有違經驗法則及保
    險法第54條第2項之規定，其適用法規即顯有違誤之處。爰
    提起本件再審之訴。並聲明：本院96年度保險簡上字第9號
    判決廢棄，上廢棄部分，再審被告應給付再審原告新台幣
    151, 200元及自起訴狀繕本送達之翌日起至清償日止，按年
    利率百分之10計算之利息。
三、再審被告則以：再審訴狀中事實及理由所撰之條款比較並不
    實在，且原審判決以說明系爭「新光心防癌終身壽險」與「
    防癌健康終身保險」係2種不同產品及條款，理賠內容不同
    。此外，正規癌症治療目前有外科手術、放射線治療、荷爾
    蒙治療及免疫治療等幾種方法，外科手術包含切除腫瘤、局
    部根除手術、淋巴腺切除術及大範圍的器官切除，且再審被
    告僅「癌症門診保險金」已先賠付1,995,600元，再審被告
    並非全無理賠，再審原告之請求洵屬無據。並聲明：再審之
    訴駁回。
四、按民事訴訟法第496條第1項第1款所謂「適用法規顯有錯誤
    」，係指原確定判決就其取捨證據所確定之事實，適用法規
    顯有錯誤者而言；解釋意思表示原屬事實審法院之職權，原
    確定判決不過就事實審法院所確定之事實為法律上之判斷，
    事實審法院解釋意思表示，縱有不當，亦不生適用法規顯有
    錯誤問題（最高法院63年台上字第880號、64年台再字第140
    號判例參照）。經查：原告主張「新光新防癌終身壽險保險
    單條款」批註條款第二條載明之「其他必要之癌症門診治療
    處理」依保險法第54條第2項之規定，解釋上應包括「癌症
    引起之併發症」，然原確定判決就此契約文字對照同保險單
    關於「癌症治療」之條款第16條『癌症住院治療保險金』：
    「被保險人在本契約有效期間內，且在癌症的責任開始日起
    ，初次經癌的診斷確定罹患癌症，並以治療癌症為其直接目
    的而需住院治療者‧‧‧」、第17條『癌症手術醫療保險金
    』約定：「被保險人在本契約有效期間內，且在癌症的責任
    開始日起，初次經癌的診斷確定罹患癌症，並以治療癌症為
    其直接目的而需手術治療者‧‧‧」，而將「其他必要之癌
    症門診治療處理」解釋成「係以治療癌症為目的，經醫師之
    囑咐以門診醫療方式治療癌症，而其治療處理內容，應與手
    術治療、注射性化學治療、放射線治療相當，始克謂之。若
    係上開『手術治療、注射性化學治療、放射線治療』後之門
    診追蹤、後遺症或併發症（已如前述）治療等，已難謂此為
    必要之癌症門診治療。」，核無違背法令或有悖於論理法則
    或經驗法則，再審原告任意指摘其解釋為不當，自非有據；
    況解釋意思表示本屬事實審法院之職權行使，亦不生適用法
    規顯有錯誤之問題，不得據為再審理由，故再審原告指摘原
    確定判決有「適用法規顯有錯誤」之再審事由，不足採取。
五、從而，再審原告主張原確定判決有上開再審事由而提起本件
    再審之訴，其訴顯無理由，爰不經言詞辯論，逕以判決駁回
    之。
六、據上論結，本件再審之訴顯無再審理由，依民事訴訟法第50
    2條第2項、第505條、第78條，判決如主文。
中    華    民    國    97    年    12    月    31    日
                  民事第二庭    審判長法  官  王銘
                                      法  官  楊國精
                                      法  官  涂秀玲
正本係照原本作成。
本判決不得上訴。
中    華    民    國    97    年    12    月    31    日
                                      書記官  王嘉麒


司法院資訊處製作；財團法人民間司法改革基金會備份。
